【裁判字號】    97,訴,1997
【裁判日期】    980831
【裁判案由】    給付貨款 等
【裁判全文】
臺灣高雄地方法院民事判決              97年度訴字第1997號
原      告  霖冷凍機械股份有限公司
法定代理人  丙○○
訴訟代理人  唐小菁律師
被      告  徵曜企業有限公司
法定代理人  乙○○
兼上一人
訴訟代理人  甲○○
被      告  黃進成即一本工程行
當事人間請求給付貨款事件，本院民國98年8 月6 日言詞辯論終
結，判決如下：
    主    文
被告甲○○、徵曜企業有限公司應連帶給付原告新台幣壹佰壹拾
壹萬壹仟元，及被告甲○○自民國九十七年九月九日起、被告徵
曜企業有限公司自九十八年一月一日起，均至清償日止，按週年
利率百分之五計算之利息。
原告其餘之訴駁回。
訴訟費用由被告甲○○、徵曜企業有限公司連帶負擔。
本判決第一項於原告以新台幣參拾柒萬元為被告甲○○及徵曜企
業有限公司供擔保後，得假執行。
原告其餘假執行之聲請駁回。
    事實及理由
一、原告主張：被告甲○○於民國95年8 月14日，代理被告黃進
    成即一本工程行（下稱黃進成）與原告簽訂購買冰水機組、
    空調箱等設備，買賣價金共新台幣（下同）129 萬元之買賣
    契約（下稱系爭買賣契約），並由甲○○及被告徵曜企業有
    限公司（下稱徵曜公司）擔任系爭買賣契約之連帶保證人。
    原告已依約於95年8 、9 月間如數交貨並安裝完成，詎黃進
    成僅給付訂金129,000 元，經原告向甲○○催討，甲○○亦
    僅給付5 萬元，總計尚有1,111,000 元之買賣價價金尚未給
    付。系爭買賣契約係黃進成授與甲○○代理權與原告簽訂，
    黃進成為契約約當事人；又即使認黃進成並未授與甲○○代
    理權，因黃進成有授與甲○○代理權之外觀，應負表見代理
    責任。又甲○○及被告徵曜企業為系爭買賣契約之連帶保證
    人，應負連帶清償償責任。另如認黃進成抗辯之系爭買賣契
    約上之黃進成及一本工程行之印文，係甲○○盜刻其印章所
    簽訂之事實屬實，則甲○○自應就其所為之上開無權代理行
    為及偽造文書侵權行為，應負民法第110 條及184 條第1 項
    之侵權行為賠償責任；而徵曜公司之法定代理人乙○○於原
    告提出告訴之刑事案件偵查中曾表示同意甲○○以徵曜公司
    之名義擔任系爭買賣契約之連帶保證人，徵曜公司自仍應負
    連帶保證人之清償責任。爰依系爭買賣契約、連帶保證及民
    法第110 條、184 條第1 項、第28條規定之法律關係，請求
    被告連帶給付1,111,000 元等語。並聲明：被告應連帶給付
    原告1,11 1,00 0 元，及自起訴狀繕本送達翌日起至清償日
    止，按年息5%計算之利息；並願供擔保，聲請宣告假執行。
二、被告之答辯：
（一）黃進成則以：其與甲○○均為訴外人信祥公司之下包，信
      祥公司將水電部分發包與其施作，另將冷氣部分發包與甲
      ○○施作。其並未與原告訂立系爭買賣契約，當初係因甲
      ○○無法開立發票，甲○○乃向被告情商由其以一本工程
      行之名義代開冷氣部份之工程款發票給信祥公司，並代甲
      ○○請領工程款而已，系爭買賣契約上之黃進成及一本工
      程行之印文，與其向主管機關登記且使用多年之印章明顯
      不符，足見係甲○○盜刻其印章後持以簽訂系爭買賣契約
      ，其不負系爭買賣契約之授權人或表見代理之當事人責任
      等語，資為抗辯。並聲明：原告之訴駁回。
（二）甲○○則以：系爭買賣契約上之「黃進成」及「一本工程
      行」印文，確實係其自行盜刻後持以與原告簽約，但其確
      實有給付系爭貨款之意願，係因目前無力清償始未給付。
      另徵曜公司向來均由其經營，其為實際負責人，其妻僅為
      登記之負責人並未參與實際經營，其確實有使用徵曜公司
      之名義及其本人之名義擔任系爭買賣契約之連帶保證人等
      語，資為抗辯。並聲明：原告之訴駁回。
（三）徵曜公司則以：徵曜公司確實向來均由甲○○經營，甲○
      ○為實際負責人，甲○○確實有使用徵曜公司之名義擔任
      系爭買賣契約之連帶保證人等語，資為抗辯。並聲明：原
      告之訴駁回。
三、兩造爭執及不爭執事項：
（一）不爭執事項：
  １、被告甲○○確於95年8 月14日，以黃進成即一本工程行之
      名義與原告簽訂系爭買賣契約，並由甲○○及徵曜公司擔
      任系爭買賣契約之連帶保證人。並有買賣合約書在卷可稽
      （卷第9 頁以下）。
  ２、甲○○已給付179,000 元之貨款與原告，系爭買賣價金尚
      有1,11 1,000元未給付。
  ３、原告曾對黃進成、甲○○、乙○○等提出詐欺等告訴，而
      就其等之詐欺部份業經臺灣高雄地方法院檢察署檢察官以
      97年度偵續字第305 號為不起訴處分書（卷第120 頁以下
      ）；而就甲○○盜刻「黃進成」及「一本工程行」之印章
      後持以與原告簽訂系爭買賣契約之犯行，則經該署檢察官
      以97年度偵字第15213 號起訴，並經本院刑事庭以97年度
      審簡字第3988號判處有期徒刑6 月，減刑為3 月在案，惟
      甲○○不服，提起上訴，現由本院刑事庭以98年度簡上字
      第60號審理中。有上開刑事判決（卷第134 頁以下）及本
      院調取之上開刑事卷宗在卷可稽。
（二）爭執事項：
  １、黃進成是否應負授權人或表見代理之契約責任？（含系爭
      買賣契約上之「黃進成」、「一本工程行」印文，是否甲
      ○○所盜刻後蓋用？）
  ２、甲○○、徵曜公司應否對原告負給付系爭1,111,000 元之
      責任？
四、黃進成是否應負授權人或表見代理之契約責任？（含系爭買
    賣契約上之「黃進成」、「一本工程行」印文，是否甲○○
    所盜刻後蓋用？）
（一）按，「代理人於代理權限內，以本人名義所為之意思表示
      ，直接對本人發生效力。」，民法第103 條第1 項定有明
      文。經查：１、系爭買賣契約上之「黃進成」及「一本工
      程行」印文（卷第9 頁），與黃進成當庭提出之多年來所
      使用之「黃進成」、「一本工程行」印章之印文（卷第54
      頁），以肉眼觀之，即可發現二者之大小、格式、字體均
      顯然不同。２、系爭買賣契約上之「黃進成」及「一本工
      程行」印文，係甲○○自行盜刻後持以與原告簽約，除業
      經甲○○於本件審理中自認在卷外，並經甲○○於原告對
      其提出詐欺告訴之臺灣高雄地方法院檢察署97年度度偵字
      第15213 號偵查中自白在案，並經本院刑事庭以97年度審
      簡字第3988號判處有期徒刑6 月，減刑為3 月在案，甲○
      ○就上開刑事判決雖不服提起上訴，現由本院刑事庭以98
      年度簡上字第60號審理中，但其只是對未獲緩刑等刑度不
      服，就系爭買賣契約上之「黃進成」及「一本工程行」印
      文，確實是其所自行盜刻後持以與原告簽約之事實，則仍
      自白在卷，有上開刑事判決及本院調取之上開刑事卷宗在
      卷可稽。依上開事證，原告主張系爭買賣契約係黃進成授
      與甲○○代理權與原告簽訂，即不足採。
（二）次按，「由自己之行為表示以代理權授與他人，或知他人
      表示為其代理人而不為反對之表示者，對於第三人應負授
      權人之責任。但第三人明知其無代理權或可得而知者，不
      在此限。」，民法第第169 條定有明文。又「由自己之行
      為表示以代理權授與他人者，對於第三人應負授權人之責
      任，必須本人有表見之事實，足使第三人信該他人有代理
      權之情形存在，始足」，有最高法院60年台上字第2130號
      及70年台上字第657 號判例之要旨可資參照。另「按民法
      第一百六十九條關於由自己之行為表示以代理權授與他人
      者，對於第三人應負授權人責任之規定，故須以他人所為
      之代理行為，係在其曾經表示授與他人代理權之範圍內為
      其前提要件。又所謂知他人表示為其代理人而不為反對之
      表示者，以本人實際知其事實為前題，其主張本人知此事
      實者，應負舉證責任。本件上訴人並未舉證證明上訴人曾
      向被上訴人表示授與張榮進任何代理權限或得以上訴人代
      理人之身分與被上訴人簽訂系爭契約之事實。再轉包工程
      之次承攬人要求再承攬人逕以原始承攬人為買受人開立統
      一發票資為再承攬人向次承攬人領取轉包工程款之憑證，
      即俗稱跳開發票，乃商場交易上常有現象，但不能因此即
      謂統一發票買受人欄上所記載之買受人即與開立該統一發
      票者有直接之契約關係，或謂該買受人有表見之事實，應
      負授權人之責任。」，亦有最高法院87年台上字第1194號
      判決之要旨可資參照。經查，系爭買賣契約係甲○○與原
      告所簽訂，而非黃進成與原告訂立，黃進成係因其與甲○
      ○均為信祥公司之下包，分別承包信祥公司之水電及冷氣
      部分之下包工程，甲○○因無法開立發票乃向黃進成情商
      由黃進成以一本工程行之名義代開冷氣部份之工程款發票
      ，並代甲○○請領工程款等情，業據黃進成與甲○○於本
      件審理中及上開刑事案件偵審中陳明在卷，經核其二人之
      陳述相符，參以原告亦自承系爭買賣契約係甲○○自稱係
      黃進成之代理人與原告簽約，黃進成並未參與簽約之過程
      ，則黃進成於原告與甲○○洽談過系爭買賣契約之過程中
      ，並無向原告表示授與甲○○代理權之事實，足認屬實；
      至黃進成代開發票之行為，乃商場交易上常有現象，尚不
      足以認其有表見代理之事實，而應負授權人之責任，依上
      開法條及最高法院判決之說明，黃進成即不負表見代理責
      任。
（三）故原告主張黃進成應負授權人或表見代理之契約當事人責
      任，即不足採，其此部之請求，為無理由，應予駁回。
五、甲○○、徵曜公司應否對原告負給付系爭1,111,000 元之責
    任？
（一）經查，原告主張甲○○及徵曜公司曾擔任系爭買賣契約之
      連帶保證人，為被告二人所不爭執，並有系爭買賣契約在
      卷可佐；另徵曜公司向來均由甲○○經營，甲○○為實際
      負責人，甲○○確有使用徵曜公司之名義擔任系爭買賣契
      約之連帶保證人；又徵曜公司之法定代理人乙○○在上開
      刑事案件偵查中，於檢察官訊問：「（你是否同意甲○○
      使用徵曜公司名義購買貨物？）」之問題時，答以：「有
      ，但公司已停業。」等語（見96年度他字第7989號卷第85
      頁訊問筆錄）。故原告主張之此部份事實，自足認定屬實
      ，甲○○及徵曜公司，自應依系爭買賣契約之連帶保證約
      定，負連帶清償責任。
（二）又甲○○係盜刻黃進成及一本工程行之印章，未經黃進成
      之授權持與原告簽訂系爭買賣約，則甲○○自應就其所為
      之上開無權代理行為及偽造文書侵權行為，負民法第110
      條及184 條第1 項之無權代理及侵權行為賠償責任。
（三）從而，原告依系爭買賣契約、連帶保證及民法第110 條、
      184 條第1 項規定之法律關係，請求被告甲○○及徵曜公
      司連帶給付1,111,000 元，及自起訴狀繕本分別送達甲○
      ○翌日之97年9 月9 日、送達被告徵曜公司翌日之98年1
      月1 日起，均至清償日止，按年息5%計算之利息，為有理
      由，應予准許。
六、本判決主文第1 項就原告勝訴部份，原告陳明願供擔保，聲
    請宣告假執行，經核並無不合，爰酌定相當之擔保金額併予
    宣告之。至於原告其餘假執行之聲請，因訴之駁回而失所依
    附，不應准許，應併予駁回。
七、訴訟費用負擔之依據：民事訴訟法第79條、第85條第2項。
中    華    民    國    98    年    8     月    31    日
                  民事第四庭法  官  郭文通
正本係照原本作成。
如對本判決上訴，須於判決送達後20日內向本院提出上訴狀。
中    華    民    國    98    年    8     月    31    日
                            書記官  卓榮杰


司法院資訊處製作；財團法人民間司法改革基金會備份。
